【裁判字號】    88,上更(一),267
【裁判日期】    890331
【裁判案由】    違反槍彈藥刀械管制條例等
【裁判全文】
臺灣高等法院高雄分院刑事判決                八十八年度上更(一)字第二六七號
    上  訴 人  台灣高雄地方法院檢察署檢察官
    上  訴 人  甲○○
    即  被 告
    選任辯護人  陳里己   律師
                蔡淑媛
                歐陽志宏
右上訴人等因被告違反槍砲彈藥刀械管制條例等案件，不服臺灣高雄地方法院八十七
年度訴字第二一五八號中華民國八十八年三月十七日第一審判決（起訴案號：臺灣高
雄地方法院檢察署八十七年度偵字第一六三六二號、一六四四一號、一八九○八號）
，提起上訴，經判決後由最高法院發回更審，本院判決如左：
      主      文
原判決撤銷。
甲○○共同連續未經許可，持有手槍，處有期徒刑捌年，併科罰金新台幣拾萬元，
罰金如易服勞役，以罰金總額與陸個月之日數比例折算，美制ＳＭＩＴＨ＆ＷＥＳＳ
ＯＮ廠制式口徑九ＭＭ半自動手槍（含彈匣貳個）貳枝、德制ＳＩＧＡＲＭＳＩＣＮ
廠制式口徑九ＭＭ半自動手槍（含彈匣壹個）壹枝、仿美製貝瑞塔九二手槍壹枝、德
制制式四五手槍壹枝、制式口徑九ＭＭ自動手槍用子彈柒拾陸顆，均沒收；又意圖販
賣而持有第二級毒品，處有期徒刑伍年，大、小空夾鏈袋各壹束、電子秤壹台均沒收
，第二級毒品安非他命大包、貳小包（驗前毛重貳貳陸陸點肆零乙克，驗後毛重貳
貳陸陸點伍乙克），沒收銷燬之；應執行有期徒刑拾貳年，併科罰金新台幣拾萬
元，罰金如易服勞役，以罰金總額與陸個月之日數比例折算，美制ＳＭＩＴＨ＆ＷＥ
ＳＳＯＮ廠制式口徑九ＭＭ半自動手槍（含彈匣貳個）貳枝、德制ＳＩＧＡＲＭＳＩ
ＣＮ廠制式口徑九ＭＭ半自動手槍（含彈匣壹個）壹枝、仿美製貝瑞塔九二手槍壹枝
、德制制式四五手槍壹枝、制式口徑九ＭＭ自動手槍用子彈柒拾陸顆、大、小空夾鏈
袋各壹束、電子秤壹台，均沒收；第二級毒品安非他命大包、貳小包（驗前毛重貳
貳陸陸點肆零乙克，驗後毛重貳貳陸陸點伍乙克），沒收銷燬之。
      事      實
一、甲○○於民國七十七年至七十九年間，因恐嚇及懲治盜匪條例案件，經台灣高等
    法院台南分院判處有期徒刑三月、有期徒刑七年六月；恐嚇及偽造文書案件，經
    台灣高雄地方法院判處有期徒刑二年六月、十月；違反槍砲彈藥刀械管制條例案
    件，經本院判處有期徒刑一年二月，先後確定，而於七十八年六月十五日入監執
    行併接續執行，八十三年二月六日假釋出獄，應於八十九年七月五日假釋期滿，
    假釋期間，於八十四年十二月十八日，又因恐嚇案件，復經原審法院判處有期徒
    刑一年二月，上訴本院後，撤銷改判仍維持原審刑度，再上訴最高法院撤銷改判
    發回更審。詎仍不知悔改，明知未經許可，不得持有槍、彈，猶基於持有槍、彈
    之概括犯意，先於八十六年七、八月間某日，在台中縣大雅路某處，向綽號「阿
    德」不詳姓名成年男子，以新台幣（下同）四十萬元購得美制ＳＭＩＴＨ＆ＷＥ
    ＳＳＯＮ廠（中譯名史密斯手槍）制式口徑九ＭＭ半自動手槍（含彈匣二個）一
    枝及制式口徑九ＭＭ半自動手槍用子彈三十七顆，未經許可，而同時持有上開手
    槍及子彈。復於八十七年三月初某日，在高雄市○○區○○路中正技擊館附近，
    向上揭「阿德」男子，再以四十五萬元購得德制ＳＩＧＡＲＭＳＩＣＮ廠制式口
    徑九ＭＭ半自動手槍（含彈匣一個）一枝及制式口徑九ＭＭ半自動手槍用子彈五
    十顆，又於八十七年五月中旬某日，與張文達共同未經許可，持有具殺傷力之仿
    美製貝瑞塔九二手槍一枝及子彈二顆，高雄縣大寮鄉○○路山頂村垃圾山進行試
    射，又於八十七年五月底某日，在高雄縣大寮鄉○○○路二○五之一號聯合茶行
    ，與張文達共同未經許可，持有具殺傷力之美制制式史密斯手槍一枝、子彈四顆
    及彈匣一個，又於八十七年六月中旬某日，與張文達共同未經許可，持有具殺傷
    力之德制制式四五手槍一枝及彈匣一個，藏放於高雄縣大寮鄉內坑村陸軍步兵學
    校野外教室左側水塔旁女廁貨櫃屋頂夾層內；又另行起意，基於販賣第二級毒品
    安非他命予綽號「小賢」、「海仔」、「阿水」等不詳姓名之男子牟利之犯意，
    於八十七年七月三日晚上十時許，在高雄縣大寮鄉慈光四村，以每乙斤五十二萬
    元之價格，向張文達 (業於八十七年六月二十五日，遭人槍擊死亡，經檢察官另
    為不起訴處分）購入化學合成麻醉藥品甲基安非他命三大包、二小包（驗前毛重
    安非他命二千二百六十六點四乙克，驗後毛重二二六六．三五乙克），藏放於其
  高雄縣鳳山市○○街二三五號十樓住處，欲販售圖利。嗣於八十七年七月十六日
    凌晨（乙訴人誤載為下午）二時三十分許，在高雄縣鳳山市○○街二三五號十樓
    住處，為警查獲，並當場在臥室房間暗櫃內，扣得甲○○所有之美制ＳＭＩＴＨ
    ＆ＷＥＳＳＯＮ廠（中譯名史密斯手槍）制式口徑九ＭＭ半自動手槍（含彈匣二
    個）一枝、德制ＳＩＧＡＲＭＳＩＣＮ廠制式口徑九ＭＭ半自動手槍（含彈匣一
    個）一枝、制式口徑九ＭＭ半自動手槍用子彈八十七顆（鑑定耗損十二顆）、意
    圖販賣而持有之毒品安非他命三大包、二小包（驗前毛重二二六六．四０乙克，
    驗後毛重二二六六．三五乙克）、大、小空夾鏈袋各一束、電子秤一台及與本件
    犯罪無關之現金六十六萬五千元等物，又於八十七年七月廿二日中午十二時五十
    分許，帶同警方至高雄縣鳳山市○○路豁落靈宮殿廟前草叢中，查獲史密斯手槍
    一枝、子彈四顆（鑑定耗損三顆）並予扣押，再於八十七年七月廿九日下午二時
    二十分許，帶同警方至高雄縣大寮鄉○○路山頂村垃圾圍場外草叢中，查獲美製
    貝瑞塔九二手槍一枝及子彈二顆（鑑定耗損二顆）並予扣押，復於八十七年八月
    七日下午三時許，帶同警方至高雄縣大寮鄉內坑村陸軍步兵學校野外教室左側水
    塔旁女廁貨櫃屋頂夾層內查獲德制制式四五手槍一枝及彈匣一個並予扣押
二、案經高雄市政府警察局及高雄市政府警察局苓雅分局移送台灣高雄地方法院檢察
    署檢察官偵查起訴。
      理      由
一、訊據上訴人即被告甲○○對於右揭時、地，先後以四十萬元價格向綽號「阿德」
    之成年男子購得上揭美制ＳＭＩＴＨ＆ＷＥＳＳＯＮ廠制式口徑九ＭＭ半自動手
    槍（含彈匣二個）一枝、制式口徑九ＭＭ半自動手槍用子彈三十七顆，及以四十
    五萬元購得德制ＳＩＧＡＲＭＳＩＣＮ廠制式口徑九ＭＭ半自動手槍（含彈匣一
    個）一枝及制式口徑九ＭＭ半自動手槍用子彈五十顆，並未經許可，無故持有該
    槍、彈之事實，固供承不諱，惟堅決否認其餘無故持有槍、彈之犯行，辯稱：八
    十七年七月廿二日中午十二時五十分許、同年月廿九日下午二時二十分許、同年
    八月七日下午三時許，我帶同警方至高雄縣鳳山市○○路豁落靈宮殿廟前草叢中
    、高雄縣大寮鄉○○路山頂村垃圾圍場外草叢中、高雄縣大寮鄉內坑村陸軍步兵
    學校野外教室左側水塔旁女廁貨櫃屋頂夾層內所查獲之槍、彈均係張文達所有，
    張文達原欲寄放我處，我不要，張文達才自行藏置該槍、彈，並邀我共同前往，
    而槍、彈係由張文達獨自放置，我並未與張文達共同持有或寄藏槍、彈，警訊筆
    錄係警察故意栽贓，並非實在云云，惟查被告如何與張文達共同持有上開槍、彈
    之事實，業據被告甲○○於偵查中，遭警方陸續借提詢問時，於第三、四、五、
    六次借提詢問自白不諱，並帶同警方至前開處所取出上開槍、彈，又被告甲○○
    第四次警訊筆錄（即第三次借提詢問筆錄）供稱：「其實在八十七年七月十五日
    晚上廿三時左右，我從大寮聯合茶行出來，我開著我那部豐田牌小自客車，發現
    車後有人跟蹤，一直來到鳳山市○○街附近一處廟，認為情況不妙，我即關掉大
    燈，轉向停在暗處，將放在車上的一把美制史密斯手槍及子彈藏放在電纜線大木
    輪後草叢中．．」（見第一六三六二號偵卷第四十八頁正、背面）等語，核與證
    人即跟蹤被告甲○○之警員鄭清輝於原審審理中到庭所證稱：我在七月十五日曾
    跟蹤被告，因被告甲○○要藏槍，在瑞興路附近跟蹤他跟丟了（見原審卷第九十
    頁）等語大致相符，雖警方於八十七年七月十六日製作之警訊筆錄，並未就此一
    重要情節加以詢問被告甲○○，亦未帶同被告甲○○赴瑞興路附近搜查，惟此乃
    警方因案情之掌握或辦案之需要等因素，就被告涉案情節調查之時間或順序容有
    先後，然尚無違一般辦案常情，況非法持有槍、彈，當甚謹慎隱密，倘被告未與
    張文達共同持有槍、彈，如何知悉該槍、彈之藏置處所，並帶同警方至現場起出
    ，復有事實欄所載之手槍五枝（含彈匣五個）、子彈九十三顆（鑑驗試射耗損十
    二顆）扣案可資佐證。而上開扣案手槍及子彈經送鑑定結果，其中二枝手槍，認
    係美制ＳＭＩＴＨ＆ＷＥＳＳＯＮ廠制口徑九ＭＭ半自動手槍，槍管內具有五條
    右旋來復線，機械性能良好，認具殺傷力；另一枝手槍，係德制ＳＩＧＡＲＭＳ
    ＩＣＮ廠制口徑九ＭＭ半自動手槍，槍管內具六條右旋來復線，機械性能良好，
    認具殺傷力；仿美製貝瑞塔九二手槍一枝，係仿美製貝瑞塔廠半自動手槍製造之
    金屬玩具手槍，加裝土造金屬滑套及已貫通土造金屬槍管而成之手槍，制
    式子彈，認具殺傷力；德制式四五手槍一枝，認係仿COLT廠半自動手槍製造之玩
    具手槍，更換土造金屬槍管改造而成，機械性能良好，可擊發適用子彈，認具殺
    傷力；子彈九十三顆（試射十七顆），認係制式口徑九ＭＭ半自動手槍用子彈，
    均具殺傷力；有內政部警政署刑事警察局八十七年七月三十一日刑鑑字第五二三
    八八號、八十七年八月十三日一刑鑑字第五六七八三號、八十七年八月十七日刑
    鑑字第五六七八○號、八十七年八月二十一日刑鑑字第六○八四九號鑑驗通知書
    各乙紙附卷可證，被告甲○○前述於警訊時之自白，核與事實相符，其未經許可
    ，同時持有手槍及子彈之犯行洵堪認定。
二、又訊據被告甲○○並不否認於前述時、地持有第二級毒品安非他命為警查獲之事
    實，惟堅決否認有圖利販賣之犯意，辯稱：扣案安非他命確係張文達於八十七年
    六月十九日下午七、八時許，偕同黃智賢駕車前往高雄縣大寮鄉慈光四村某處籃
    球場，交給我暫時保管持有，因張文達說有事情要處理，後來張文達遭人槍擊死
    亡，我曾要將毒品安非他命交還張某家人或黃智賢，但因未找到人，所以才一直
    放在家裏，並無圖利販賣之意圖云云，惟查被告甲○○分別於初次警訊及八十七
年七月二十日警方借提訊問時，供稱：扣案安非他命係以五十二萬元向綽號「黑
    球」購入，準備要透過綽號「無牙」賣給綽號「小賢」、「海仔」、「阿水」等
    人等語，已供承意圖販賣而購買安非他命，且被告為警查獲時在其住處檯燈下抽
    屜取出之毒品安非他命達三大包、二小包（驗前毛重二二六六．四０乙克，驗後
    毛重二二六六．三五乙克）、大、小空夾鏈袋各一束、電子秤一台等物，毒品安
    非他命之數量龐大，並有電子秤及大、小空夾鏈袋等物，顯係有販賣之意圖，否
    則何須持有如此數量龐大之安非他命及與販賣有關之電子秤及大、小空夾鏈袋等
    物，足證被告甲○○前述於警訊時之自白，核與事實相符，至被告所聲請傳喚之
    證人黃智賢於原審調查時雖證稱：扣案安非他命、電子秤及空夾鏈袋均係張文達
    所有，而於八十七年六月中旬，由張文達駕駛汽車載我前往大寮鄉慈光四村某處
    籃球場，當場交付被告保管持有，我與被告原不認識，而於八十七年二、三月透
    過張文達介紹，在被告茶行認識被告，因張文達有事情要處理，所以將安非他命
    等物寄放被告處，而張文達所以不將安非他命交我保管，因張文達常與我在一起
    云云（見原審訊卷第一六二至一六四頁），然查證人即被告之同居女友林珈琪於
    警訊時證稱：「警方在我倆同居住處檯燈下抽屜查獲之安非他命及手槍，我不太
    清楚，甲○○曾多次叫我在檯燈下抽屜裡拿包包物品（即安非他命），拿下樓給
    他」「在我記憶裡約拿三次」（見五一三九號警訊卷八十七年七月十六日筆錄）
    ，而被告於警訊時亦供稱：「（你平時叫林珈琪拿安非他命到樓下給你，她是否
    知道是安非他命）她不知道，因為均有包裝」（見同上警訊卷八十七年七月十六
    日筆錄），並未否認曾囑林珈琪替其拿安非他命到樓下，被告甲○○自承其並未
    吸用安非他命，如僅係受張文達之託而暫時保管持有安非他命，何以多次囑林珈
    琪自藏置處所取出安非他命到樓下，顯見證人黃智賢所為上開證述，係迴護被告
    之詞，尚難輕信。又獲案之白色晶體三大包及二小包（前毛重二二六六．四０乙
    克，驗後毛重二二六六．三五乙克），經送請高雄醫學院附設中和紀念醫院檢驗
    結果，均屬甲基安非他命成分等情，亦有該局八十七年七月二十八日編號Ｐ00
    00000號驗驗報告單一紙在卷可稽，是被告甲○○意圖販賣而持有毒品安非
    他命之事證明確，犯行亦堪認定。
三、查被告甲○○非法持有上開手槍及子彈，係屬行為繼續犯，於其持有槍、彈行為
    始於八十六年七、八月間某日，業據其供明在卷，其固於八十六年十一月二十四
    日乙布施行修正槍砲彈藥刀械管制條例（即現行槍砲彈藥刀械管制條例）前，即
    已持有上開槍、彈，惟其於修正槍砲彈藥刀械管制條例施行生效日即八十六年十
    一月二十六日後，仍繼續持有上開槍、彈，既屬犯罪行為繼續中，自應逕予適用
    現行槍砲彈藥刀械管制條例之行為時法，先予敘明。核被告甲○○未經許可持有
    槍彈，此部分分別係犯槍砲彈藥刀械管制條例第七條第四項、第十條第四項未經
    許可持有手槍、改造槍罪及第十二條第四項未經許可持有子彈罪，被告甲○○持
    有仿美製貝瑞塔九二手槍一枝及子彈二顆、美制制式史密斯手槍一枝、子彈四顆
    及彈匣一個、德制制式四五手槍一枝及彈匣一個部份，與張文達間，有犯意聯絡
    及行為分擔，均係共同正犯，被告甲○○意圖販賣而持有第二級毒品安非他命，
    此部分係犯毒品危害防制條例第五條第二項之意圖販賣而持有第二級毒品罪。又
    被告甲○○先後同時、地持有手槍、改造槍、子彈，係屬一行為同時觸犯上開二
    罪名，為想像競合犯，均各依刑法第五十五條之規定從一重之未經許可持有手槍
    罪處斷。又被告甲○○先後多次持有手槍、改造槍犯行，時間相接，手法相同，
    所犯係屬基本構成要件相同之罪名，顯係基於概括犯意為之，為連續犯，應以持
    有手槍一罪論。再被告甲○○所犯連續未經許可持有手槍罪，與意圖販賣而持有
    第二級毒品罪間，犯意各別，罪質互殊，應予分論併罰。
四、原審對被告甲○○予以論罪科刑，固非無見，惟查：（一）被告甲○○係與張文
    達共同未經許可，持有原判決附表所示具殺傷力之槍、彈，已如前述，原判決認
    上述槍、彈均屬張文達所持有，與被告無涉，此部份不能證明被告犯罪，尚有違
    誤。（二）被告甲○○係意圖販賣而持有毒品安非他命，原判決僅依單純持有毒
    品安非他命論處，亦有未當。（三）被告甲○○已因持有扣案之美制ＳＭＩＴＨ
    ＆ＷＥＳＳＯＮ廠制式口徑九ＭＭ半自動手槍（含彈匣貳個）壹枝，及德制ＳＩ
    ＧＡＲＭＳＩＣＮ廠制式口徑九ＭＭ半自動手槍（含彈匣壹個）壹枝及制式口徑
    九ＭＭ自動手槍用子彈，而經台灣高雄地方法院於八十八年一月十二日以八十七
    年度感裁字第六十三號案件裁處感訓處分，現在執行流氓感訓處分中，此有該案
    裁定書附卷可稽，被告甲○○既已裁定流氓感訓處分，尚無就同一事實再予宣告
    強制工作之必要，且被告甲○○並未持有槍枝犯罪，對社會之危險性較輕，依從
    新從輕原則，亦毋須藉宣告保安處分，即能矯治其社會危險性（司法院大法官釋
    字第四七一號解釋參照），原審就此部分再予宣告強制工作，亦有未洽，被告甲
    ○○上訴意旨，以原判決對非法持有槍、彈部分量刑過重，檢察官上訴意旨認被
    告與張文達共同持有原判決附表編號一、二號之槍彈部分應一併依連續犯之規定
    併予審判及被告係意圖販賣而持有毒品安非他命，而非僅單純持有，一致指摘原
    判決不當，尚非全無由，原判決既有上開可議，自應由本院將原判決予以撤銷改
    判，審酌被告甲○○有多次前科，素行不良，於假釋期間，又再犯本作犯行，其
    意圖販賣而持有之第二級毒品安非他命數量高達二二六六．四０乙克（驗後毛重
    二二六六．三五乙克）、先後同時持有制式、改造手槍及子彈數量亦不少，嚴重
    威脅社會治安，並對於社會大眾生命及安全具有相當潛在危險性，行為惡性不輕
    ，本應從重量刑，惟念其行犯後態度良好等一切情狀，分別量處如主文第二項所
    示之刑，並定其應執行刑及諭知罰金易服勞役之折算標準。扣案之第二級安非他
    命三大包及二小包（驗後毛重二二六六．三五乙克），係屬毒品，依毒品危害防
    制條第十八條第一項前段規定，宣告沒收銷燬之，另美制ＳＭＩＴＨ＆ＷＥＳＳ
    ＯＮ廠制式口徑九ＭＭ半自動手槍（含彈匣貳個）二枝、德制ＳＩＧＡＲＭＳＩ
    ＣＮ廠制式口徑九ＭＭ半自動手槍（含彈匣壹個）一枝、仿美製貝瑞塔九二手槍
    一枝、德制制式四五手槍一枝、制式口徑九ＭＭ自動手槍用子彈七十六顆，係屬
    違禁物，另大、小空夾鏈袋各一束、電子秤一台，係被告所有且供犯罪預備之物
    ，分別依刑法第三十八條第一項第一款、第二款之規定宣告沒收。至鑑驗試射耗
    損子彈十七顆及毒品安非他命，既已費失，已非違禁物，爰不予宣告沒收，附此
    敘明。
據上論結，應依刑事訴訟法第三百六十九條第一項前段、第三百六十四條、第二百九
十九條第一項前段、槍砲彈藥刀械管制條例第七條第四項、第十二條第四項、第十九
條第一項，毒品危害防制條例第五第二項、第十八條第一項前段，刑法第十一條、第
二十八條、第五十六條、第五十五條、第四十二條第三項、第三十八條第一項第一款
、第二款、第五十一條第五款、第九款，罰金罰鍰提高標準條例第二條，判決如主文
。
本案經檢察官陳新慶到庭執行職務。
中      華      民      國    八十九    年      三      月    三十一    日
                              臺灣高等法院高雄分院刑事第七庭
                                  審判長法官
                                        法官
                                        法官
    得於十日內上訴
槍砲彈藥刀械管制條例第七條第四項、第十二條第四項、毒品危害防制條例第五第二
項


司法院資訊處製作；財團法人民間司法改革基金會備份。
